臺灣新北地方法院刑事判決　　　　　　 110年度訴緝字第61號
公　訴　人　臺灣新北地方檢察署檢察官
被　　　告　周志峰


指定辯護人　義務辯護人張藝騰律師
上列被告因違反毒品危害防制條例案件，經檢察官提起公訴（10
6年度偵字第10350、11170號、106年度毒偵字第3173號），本院
判決如下：
    主  文
周志峰犯如附表二主文欄所示之罪，各處如附表二主文欄所示之
刑及沒收。如附表二編號一至五所示部分，應執行有期徒刑伍年
玖月。
    事  實
一、周志峰明知甲基安非他命為毒品危害防制條例第2條第2項第
    2款所列管之第二級毒品，依法不得持有、施用、販賣，竟
    分別為下列行為：
（一）基於意圖營利販賣第二級毒品甲基安非他命之犯意，以其
      所持有三星廠牌手機1支（含門號0000000000號SIM卡1張
      ）作為與購毒者聯絡之工具，而分別於附表一所示交易時
      間、地點，以附表一所示交易內容，販賣第二級毒品甲基
      安非他命予附表一所示交易對象。
（二）另基於施用第二級毒品甲基安非他命之犯意，於民國106
      年3月22日12時前之某時許，在新北市新莊區瓊林路100巷
      之友人居所內，以將甲基安非他命置於玻璃球內燒烤吸食
      煙霧之方式，施用甲基安非他命1次。
    嗣警於106年3月23日21時35分許，持本院所核發之搜索票並
    經其同意，在新北市○○區○○路000巷0號前及新北市○○
    區○○路0段000巷0號5樓執行搜索，並扣得甲基安非他命2
    包（合計驗前淨重6.6854公克，合計驗餘淨重6.6842公克）
    、吸食器3組及上開手機1支，始查悉上情。
二、案經新北市政府警察局海山分局移送臺灣新北地方檢察署檢
    察官偵查起訴。
    理  由
壹、程序部分：
    按被告以外之人於審判外之陳述，雖不符刑事訴訟法第159
    條之1至第159條之4之規定，而經當事人於審判程序同意作
    為證據，法院審酌該言詞陳述或書面陳述作成時之情況，認
    為適當者，亦得為證據，刑事訴訟法第159條之5第1項定有
    明文。查本案判決以下所引用被告以外之人於審判外之言詞
    或書面陳述，對被告而言，性質上屬傳聞證據者，公訴人、
    被告周志峰及其辯護人均於審判程序表示同意具有證據能力
    （本院訴緝字卷第176頁），本院審酌上開證據資料作成時
    之情況，尚無違法取證或不當之情形，復均與本案之待證事
    實間具有相當之關聯性，以之作為證據應屬適當，揆諸上開
    規定，應認均具有證據能力。
貳、實體部分：
一、認定事實所憑證據及理由：
（一）事實欄一、（一）部分：
   1、此部分事實，業據被告於偵訊、本院羈押訊問、準備程序
      及審理時坦承不諱（偵字第10350號卷第124頁，聲羈卷第
      11頁，本院訴緝字卷第141、177頁），核與證人即購毒者
      游昇揮、張有政、游長隆證述之情節大致相符，並有本院
      搜索票、自願受搜索同意書、新北市政府警察局海山分局
      搜索扣押筆錄與扣押物品目錄表（偵字第10350號卷第59
      至65、69至75頁）及被告與各購毒者之通訊監察譯文、
      Google地圖擷圖資料、員警職務報告與指認犯罪嫌疑人紀
      錄表在卷可稽（各別卷證頁次詳如附表一證據欄所示），
      足認被告之自白與事實相符，堪以採信。
   2、又販賣甲基安非他命係屬違法行為，非可公然為之，亦無
      公定價格，且容易分裝並增減份量，而每次買賣之價量，
      可能隨時依雙方關係深淺、資力、需求量及對行情認知、
      來源是否充裕、查緝是否嚴謹、購買者被查獲時供述購買
      對象之可能風險之評估等情形，而異其標準，非可一概而
      論，其販賣之利得，除被告坦承犯行或價量俱臻明確外，
      委難察得實情，惟販賣之人從價差或量差中牟利之方式雖
      異，其意圖營利之販賣行為則同一，加以我國對毒品甲基
      安非他命之販賣查緝甚嚴，販賣甲基安非他命之刑度極重
      ，再參以被告與附表一所示購毒者均非至親好友，且被告
      向上游購入毒品亦需付出鉅資，不無成本壓力，苟若無利
      可圖，應無甘冒被查緝法辦之危險而平白為無償轉讓毒品
      或祇為原價量出售之可能，況附表一所示購毒者亦均係以
      價購之方式取得甲基安非他命，並非無償取得，足認被告
      確有藉販售甲基安非他命獲得一定利益之情，故其主觀上
      就附表一所示交易部分，均應有販賣毒品之營利意圖無訛
      。
（二）事實欄一、（二）部分：
      此部分事實，迭據被告於警詢、偵訊、本院訊問、準備程
      序及審理時坦承不諱（偵字第10350號卷第19、122頁，本
      院訴緝字卷第86、141、177頁），並有勘察採證同意書、
      新北市政府警察局受採集尿液檢體人姓名及檢體編號對照
      表與台灣檢驗科技股份有限公司於106年5月2日出具之濫
      用藥物檢驗報告存卷可考（偵字第10350號卷第89至91頁
      ，毒偵字第3173號卷第67頁），足認被告之自白與事實相
      符，堪以採信。
（三）綜上所述，本案事證明確，被告所為上開5次販賣第二級
      毒品、1次施用第二級毒品犯行，均堪認定，皆應依法論
      科。
二、論罪科刑：
（一）新舊法比較：
      按行為後法律有變更者，適用行為時之法律，但行為後之
      法律有利於行為人者，適用最有利於行為人之法律，刑法
      第2條第1項定有明文，此乃規範行為後法律變更所生新舊
      法比較適用之準據法，於新法施行後，應適用刑法第2條
      第1項規定，為「從舊從輕」之比較；比較時應就與罪刑
      有關之共犯、未遂犯、想像競合犯、牽連犯、連續犯、結
      合犯，以及累犯加重、自首減輕暨其他法定加減原因（如
      身分加減）與加減例等一切情形，綜其全部罪刑之結果而
      為比較（最高法院107年度台上字第3758號判決意旨參照
      ）。本件被告行為後，毒品危害防制條例第4條第2項、第
      17條第2項均於109年1月15日修正公布，並自同年7月15日
      生效施行。經查：
   1、毒品危害防制條例第4條第2項原規定「製造、運輸、販賣
      第二級毒品者，處無期徒刑或7年以上有期徒刑，得併科
      新臺幣（下同）1千萬元以下罰金」，修正後則為「製造
      、運輸、販賣第二級毒品者，處無期徒刑或10年以上有期
      徒刑，得併科1千5百萬元以下罰金」，修正後之毒品危害
      防制條例第4條第2項規定提高法定刑度，自以修正前之規
      定較有利於被告。
   2、毒品危害防制條例第17條第2項原規定：「犯第4條至第8
      條之罪於偵查及審判中均自白者，減輕其刑」，修正後該
      項則為：「犯第4條至第8條之罪於偵查及歷次審判中均自
      白者，減輕其刑」，是修正後毒品危害防制條例第17條第
      2項規定犯販賣第二級毒品罪者，須於偵查及「歷次」審
      判中均自白，方得依該條項規定減輕其刑，相較於修正前
      係規定除偵查中自白外，僅須於審判中曾經自白即可減刑
      ，自以修正前之規定較有利於被告。
   3、經綜合全部罪刑而為比較結果，毒品危害防制條例新法之
      規定並未較有利於被告，揆諸首揭說明，本件應依刑法第
      2條第1項前段，一體適用修正前之規定，亦即依修正前之
      毒品危害防制條例第4條第2項、第17條第2項規定處斷。
（二）施用毒品起訴要件之說明：
      被告於事實欄一、（二）所示施用第二級毒品行為後，毒
      品危害防制條例第20條、第23條業於109年1月15日修正公
      布，並於同年7月15日施行。而依毒品危害防制條例第35
      條之1第2款規定，修正條文施行前犯毒品危害防制條例第
      10條之罪之案件，於施行後，審判中之案件，由法院依修
      正後規定處理。而修正後毒品危害防制條例第23條第2項
      規定，觀察、勒戒或強制戒治執行完畢釋放後，3年內再
      犯毒品危害防制條例第10條之罪者，檢察官應依法追訴。
      經查，被告前因施用毒品案件，經臺灣士林地方法院以
      105年度毒聲字第100號裁定送觀察、勒戒後，於105年8月
      5日執行完畢釋放，並經臺灣士林地方檢察署檢察官以105
      年度毒偵緝字第164號至第167號及105年度毒偵字第1519
      號為不起訴處分確定等情，有臺灣高等法院被告前案紀錄
      表附卷可憑，被告於前揭觀察、勒戒執行完畢釋放後3年
      內再犯本案施用第二級毒品犯行，合於前揭依法追訴之要
      件，是檢察官逕予起訴，核與修正後毒品危害防制條例第
      23條第2項規定相合，先予指明。
（三）核被告就事實欄一、（一）所為，均係犯修正前毒品危害
      防制條例第4條第2項之販賣第二級毒品罪；就事實欄一、
      （二）所為，係犯毒品危害防制條例第10條第2項之施用
      第二級毒品罪。被告就事實欄一、（一）所示販賣第二級
      毒品前之意圖販賣而持有第二級毒品之行為，及就事實欄
      一、（二）所示持有第二級毒品之低度行為，各為其後販
      賣、施用之高度行為所吸收，均不另論罪。被告所犯如事
      實欄一、（一）所示5次販賣第二級毒品犯行，及如事實
      欄一、（二）所示1次施用第二級毒品犯行，犯意各別、
      行為互殊，應予分論併罰。
（四）又被告就事實欄一、（一）所示5次販賣第二級毒品犯行
      ，於偵查及本院審理時皆自白犯行，均應依修正前毒品危
      害防制條例第17條第2項規定，各減輕其刑。
（五）至被告之辯護人雖以被告本案販賣毒品數量不多，非屬大
      盤毒梟，請求就被告本案所涉販賣第二級毒品犯行依刑法
      第59條酌量減輕其刑云云。惟按刑法第59條所規定之酌量
      減輕其刑，係裁判上之減輕，必以犯罪之情狀顯可憫恕，
      認為科以最低度刑仍嫌過重者，始有其適用。如別有法定
      減輕之事由者，應優先適用法定減輕事由減輕其刑後，猶
      嫌過重時，方得為之（最高法院98年度台上字第6342號判
      決意旨參照）。其所謂「犯罪之情狀」，與同法第57條規
      定科刑時應審酌之一切情狀，並非有截然不同之領域，於
      裁判上酌減其刑時，應就犯罪一切情狀（包括第57條所列
      舉之10款事項），予以全盤考量，審酌其犯罪有無可憫恕
      之事由（即有無特殊之原因與環境，在客觀上足以引起一
      般同情，以及宣告法定低度刑，是否猶嫌過重等等），以
      為判斷（最高法院95年度台上字第6157號、88年度台上字
      第1862號判決意旨參照）。經查，毒品除戕害施用者之身
      心健康外，並造成整體國力之實質衰減，復因毒品施用者
      為取得購買毒品所需之金錢，亦衍生家庭、社會治安問題
      ，因之政府近年來為革除毒品之危害，除於相關法令訂定
      防制及處罰之規定外，並積極查緝毒品案件及於各大媒體
      廣泛宣導反毒，本院審酌被告為貪圖不法利益，漠視法令
      規定而販售第二級毒品，對他人身心健康及社會治安危害
      非輕，難認其犯罪情節尚屬輕微；況且，被告依修正前毒
      品危害防制條例第17條第2項規定減輕其刑後，係得處有
      期徒刑3年6月以上之刑度，與其犯行應屬相當，實難認其
      有何科以最低法定刑度仍有情輕法重、顯可憫恕之情形，
      是本院認為被告本案所涉販賣第二級毒品犯行，尚無從依
      刑法第59條規定減輕其刑，附此敘明。
（六）爰以行為人之責任為基礎，審酌被告正值青壯，不思以正
      當途徑合法掙取金錢，明知毒品之施用具有生理成癮性及
      心理依賴性，不僅殘害施用者自身健康，導致精神障礙、
      性格異常，甚至造成生命危險，且因施用毒品而散盡家財
      、連累家人，或為購買毒品鋌而走險者，更不可勝計，竟
      為謀其個人私利，而為本案販賣毒品犯行，使毒品危害範
      圍更加擴大，且自己亦為施用毒品犯行，所為均屬不該，
      惟念其犯後終能坦承犯行，堪認已有悔意，且其施用毒品
      犯行主要係自戕身心健康，對於他人法益尚無具體直接危
      害，再考量被告販賣毒品之對象、次數、數量、價格，並
      參酌其各別犯罪之動機、目的、手段，暨其智識程度、家
      庭經濟生活狀況等一切情狀，分別量處如附表二主文欄所
      示之刑，並就附表二編號6部分，諭知易科罰金之折算標
      準，及就附表二編號1至5所示不得易科罰金之有期徒刑部
      分，定其應執行之刑如主文所示。
三、沒收部分：
（一）被告所持用三星廠牌手機1支（含門號0000000000號SIM卡
      1張），為其與附表一所示購毒者聯繫所用之物，此據被
      告坦認在卷（本院訴緝字卷第178頁），並有其與本案購
      毒者之通訊監察譯文在卷可佐（詳如附表一證據欄所示）
      ，不問屬於犯罪行為人與否，均應依毒品危害防制條例第
      19條第1項規定，於被告所犯各次販賣第二級毒品犯行主
      文項下，宣告沒收。
（二）被告就附表一所示各次販賣第二級毒品所得價金，雖均未
      扣案，仍皆應依刑法第38條之1第1項前段、第3項規定，
      諭知沒收，並於全部或一部不能沒收或不宜執行沒收時，
      追徵其價額。
（三）扣案白色或透明晶體2包（合計驗前淨重6.6854公克，合
      計驗餘淨重6.6842公克），經送鑑驗結果，確含有第二級
      毒品甲基安非他命成分，有臺北榮民總醫院106年5月25日
      北榮毒鑑字第C0000000號毒品成分鑑定書附卷可考（偵字
      第10350號卷第151頁），復據被告坦承為其所有，並為本
      案施用毒品犯行所剩餘（偵字第10350號卷第122頁，本院
      訴緝字卷第178頁），應依毒品危害防制條例第18條第1項
      前段規定，宣告沒收銷燬之；而前開甲基安非他命之包裝
      袋2個，因與其上所殘留之毒品難以析離，且無析離之實
      益與必要，應視同毒品，一併依上開規定宣告沒收銷燬之
      ，至送驗耗損部分皆因已滅失，爰不另宣告沒收銷燬。又
      扣案之吸食器3組，為被告所有，供其犯本案施用毒品罪
      所用之物，亦經其供承明確在卷（本院訴緝字卷第178頁
      ），爰依刑法第38條第2項前段規定宣告沒收。
（四）至扣案分裝袋1包、藥丸2顆（呈白色錠劑狀，均檢出氟硝
      西泮成分）及華碩廠牌手機1支，被告供稱均與本件販賣
      、施用毒品案件無關（本院訴緝字卷第178頁），此外，
      檢察官復未舉證證明上開扣案物與本案有何關連，爰均不
      予宣告沒收。
據上論斷，應依刑事訴訟法第299條第1項前段，修正前毒品危害
防制條例第4條第2項、第17條第2項，毒品危害防制條例第18條
第1項前段、第19條第1項，刑法第11條、第2條第1項前段、第41
條第1項前段、第51條第5款、第38條第2項前段、第38條之1第1
項前段、第3項，判決如主文。
本案經檢察官蔣政寬提起公訴，檢察官邱稚宸到庭執行職務。
中    華    民    國   110    年    11    月    15    日
                  刑事第四庭  審判長法  官  楊筑婷
 
                                    法  官  吳智勝
 
                                    法  官  陳佳妤
上列正本證明與原本無異。
如不服本判決，應於判決送達後20日內敘明上訴理由，向本院提
出上訴狀 (應附繕本) ，上訴於臺灣高等法院。其未敘述上訴理
由者，應於上訴期間屆滿後20日內向本院補提理由書「切勿逕送
上級法院」。
                                    書記官  王若安
中    華    民    國   110    年    11    月    15    日
【附表一】販賣毒品部分
┌──┬────┬────┬────┬─────┬─────────────┐
│編號│交易對象│交易時間│交易地點│ 交易內容 │           證據           │
│    │        │        │        │（新臺幣）│                          │
├──┼────┼────┼────┼─────┼─────────────┤
│ 1  │游昇揮  │105年12 │新北市新│以4,000元 │(1)證人游昇揮於警詢、偵訊 │
│（即│        │月30日  │莊區公園│之價格販賣│   時之證述（偵字第10350號│
│起訴│        │        │一路之頂│2公克甲基 │   卷第23至25、129頁）    │
│書附│        │        │好超市（│安非他命  │(2)通訊監察譯文編號A1-1至 │
│表編│        │        │起訴書載│          │   A1-3、Google地圖擷圖資 │
│號2 │        │        │為公園路│          │   料（偵字第10350號卷第83│
│）  │        │        │上之某處│          │   、157頁）              │
│    │        │        │）      │          │(3)新北市政府警察局海山分 │
│    │        │        │        │          │   局指認嫌疑人紀錄表（偵 │
│    │        │        │        │          │   字第10350號卷第33頁）  │
├──┼────┼────┼────┼─────┼─────────────┤
│ 2  │游昇揮  │106年1月│新北市樹│以2,000元 │(1)證人游昇揮於警詢、偵訊 │
│（即│        │14日    │林區俊英│之價格販賣│   時之證述（偵字第10350號│
│起訴│        │        │街之全家│1公克甲基 │   卷第25至26、129頁）    │
│書附│        │        │便利商店│安非他命  │(2)通訊監察譯文編號A2-1至 │
│表編│        │        │        │          │   A2-2（偵字第10350號卷第│
│號3 │        │        │        │          │   83至84頁）             │
│）  │        │        │        │          │(3)新北市政府警察局海山分 │
│    │        │        │        │          │   局指認嫌疑人紀錄表（第 │
│    │        │        │        │          │   10350號卷第33頁）      │
├──┼────┼────┼────┼─────┼─────────────┤
│ 3  │張有政  │106年1月│新北市政│以500元之 │(1)證人張有政於警詢、偵訊 │
│（即│        │20日    │府警察局│價格販賣  │   時之證述（偵字第10350號│
│起訴│        │        │新莊分局│0.5公克甲 │   卷第51、136至137頁）   │
│書附│        │        │旁之捷運│基安非他命│(2)通訊監察譯文編號B2-1（ │
│表編│        │        │站      │          │   偵字10350號卷第87頁）  │
│號1 │        │        │        │          │(3)新北市政府警察局海山分 │
│）  │        │        │        │          │   局指認嫌疑人紀錄表（第 │
│    │        │        │        │          │   10350號卷第57頁）      │
├──┼────┼────┼────┼─────┼─────────────┤
│ 4  │游昇揮、│106年2月│新北市新│以2,000元 │(1)證人游昇揮於偵訊時之證 │
│（即│游長隆  │3日     │莊區公園│之價格販賣│   述（偵字第10350號卷第  │
│起訴│        │        │路與新泰│1公克甲基 │   130頁）                │
│書附│        │        │路之路口│安非他命  │(2)證人游長隆於偵訊時之證 │
│表編│        │        │        │          │   述（偵字第10350號卷第  │
│號5 │        │        │        │          │   132至133頁）           │
│）  │        │        │        │          │(3)通訊監察譯文編號D1-1至 │
│    │        │        │        │          │   D1-4、Google地圖擷圖資 │
│    │        │        │        │          │   料（偵字第10350號卷第85│
│    │        │        │        │          │   、157頁）              │
│    │        │        │        │          │(4)新北市政府警察局海山分 │
│    │        │        │        │          │   局指認嫌疑人紀錄表（第 │
│    │        │        │        │          │   10350號卷第33、43頁）  │
├──┼────┼────┼────┼─────┼─────────────┤
│5   │游昇揮  │106年2月│新北市板│以2,000元 │(1)證人游昇揮於警詢、偵訊 │
│（即│        │6日     │橋區浮洲│之價格販賣│   時之證述（偵字第10350號│
│起訴│        │        │橋下MAZD│1公克甲基 │   卷第26至27、129頁）    │
│書附│        │        │A車廠旁 │安非他命  │(2)通訊監察譯文編號A3-1至 │
│表編│        │        │之加油站│          │   A3-3、Google地圖擷圖資 │
│號4 │        │        │        │          │   料、警員李建翰106年8月 │
│）  │        │        │        │          │   31日職務報告（偵字第103│
│    │        │        │        │          │   50號卷第84、155、159至 │
│    │        │        │        │          │   161頁）                │
│    │        │        │        │          │(3)新北市政府警察局海山分 │
│    │        │        │        │          │   局指認嫌疑人紀錄表（偵 │
│    │        │        │        │          │   字第10350號卷第33頁）  │
└──┴────┴────┴────┴─────┴─────────────┘
【附表二】
┌──┬──────────────────────┬────┐
│編號│           主                 文            │  備註  │
├──┼──────────────────────┼────┤
│ 1  │周志峰販賣第二級毒品，處有期徒刑參年玖月。扣│即附表一│
│    │案手機壹支（含門號0000000000號SIM │編號1所 │
│    │卡壹張）沒收；未扣案犯罪所得新臺幣肆仟元沒收│示犯行  │
│    │，於全部或一部不能沒收或不宜執行沒收時，追徵│        │
│    │其價額。                                    │        │
├──┼──────────────────────┼────┤
│ 2  │周志峰販賣第二級毒品，處有期徒刑參年捌月。扣│即附表一│
│    │案手機壹支（含門號0000000000號SIM │編號2所 │
│    │卡壹張）沒收；未扣案犯罪所得新臺幣貳仟元沒收│示犯行  │
│    │，於全部或一部不能沒收或不宜執行沒收時，追徵│        │
│    │其價額。                                    │        │
├──┼──────────────────────┼────┤
│ 3  │周志峰販賣第二級毒品，處有期徒刑參年柒月。扣│即附表一│
│    │案手機壹支（含門號0000000000號SIM │編號3所 │
│    │卡壹張）沒收；未扣案犯罪所得新臺幣伍佰元沒收│示犯行  │
│    │，於全部或一部不能沒收或不宜執行沒收時，追徵│        │
│    │其價額。                                    │        │
├──┼──────────────────────┼────┤
│ 4  │周志峰販賣第二級毒品，處有期徒刑參年捌月。扣│即附表一│
│    │案手機壹支（含門號0000000000號SIM │編號4所 │
│    │卡壹張）沒收；未扣案犯罪所得新臺幣貳仟元沒收│示犯行  │
│    │，於全部或一部不能沒收或不宜執行沒收時，追徵│        │
│    │其價額。                                    │        │
├──┼──────────────────────┼────┤
│ 5  │周志峰販賣第二級毒品，處有期徒刑參年捌月。扣│即附表一│
│    │案手機壹支（含門號0000000000號SIM │編號5所 │
│    │卡壹張）沒收；未扣案犯罪所得新臺幣貳仟元沒收│示犯行  │
│    │，於全部或一部不能沒收或不宜執行沒收時，追徵│        │
│    │其價額。                                    │        │
├──┼──────────────────────┼────┤
│ 6  │周志峰施用第二級毒品，處有期徒刑參月，如易科│即事實欄│
│    │罰金，以新臺幣壹仟元折算壹日。扣案甲基安非他│一、（二│
│    │命貳包（含外包裝袋貳個，合計驗餘淨重陸點陸捌│）所示犯│
│    │肆貳公克）沒收銷燬之；扣案吸食器參組沒收。  │行      │
└──┴──────────────────────┴────┘
附錄本判決論罪科刑法條全文：
修正前毒品危害防制條例第4 條
製造、運輸、販賣第一級毒品者，處死刑或無期徒刑；處無期徒
刑者，得併科新臺幣2千萬元以下罰金。
製造、運輸、販賣第二級毒品者，處無期徒刑或7年以上有期徒
刑，得併科新臺幣1千萬元以下罰金。
製造、運輸、販賣第三級毒品者，處7年以上有期徒刑，得併科
新臺幣7百萬元以下罰金。
製造、運輸、販賣第四級毒品者，處5年以上12年以下有期徒刑
，得併科新臺幣3百萬元以下罰金。
製造、運輸、販賣專供製造或施用毒品之器具者，處1年以上7年
以下有期徒刑，得併科新臺幣1百萬元以下罰金。
前5項之未遂犯罰之。